【裁判字號】    97,非抗,32
【裁判日期】    980213
【裁判案由】    公司重整
【裁判全文】
臺灣高等法院臺南分院民事裁定    97年度非抗字第32號
抗告人  甲○○
代理人  林國明  律師
相對人  乙○○
代理人  李宗德  律師
        陳佩貞  律師
上列抗告人因與相對人乙○○間公司重整事件，對於中華民國97
年10月20日臺灣雲林地方法院97年度整抗字第1號駁回再抗告裁
定，提起抗告，本院裁定如下：
    主  文
抗告駁回。
抗告程序費用由抗告人負擔。
    理  由
一、本件抗告人於原審再抗告意旨略以：依公司法第306條第1項
    、第2項規定，重整計畫未得關係人會議有表決權各組之可
    決時，重整監督人應即報告法院，法院得依公正合理之原則
    ，指示變更方針，命關係人會議在1個月內再予審查。前項
    重整計畫，經指示變更再予審查，仍未獲關係人會議可決時
    ，應裁定終止重整。但公司確有重整之價值者，法院就其不
    同意之組，亦得修正重整計畫裁定認可。原裁定僅以重整人
    林錦龍提出之新重整計畫與公司重整之目的不符為由，遽認
    再行重整程序已無必要，未依公司法第306條第1項、第2項
    規定，依公正合理之原則指示變更方針，命關係人會議再予
    以審查，或修正重整計畫，適用法律顯有錯誤。再者，原裁
    定依據行政院金融監督管理委員會證券期貨局民國（下同)9
    5年8月17日證期一字第0950135350號函，認為萬有公司已無
    重建更生之可能。然該函文之意見認為「無法據以判斷」、
    「亦有待評估」，並非認定萬有紙廠股份有限公司（下稱萬
    有公司）已無重建之可能。且該函文係在95年8月17日發文
    ，距今已2年又1月（再抗告人誤載為4年1月），相關經濟情
    況及造紙產業變化甚鉅，自難引用該函文之意見，作為本件
    重整程序已無必要之依據。且萬有公司目前之固定資產價值
    是否仍超過新台幣（下同)6,300,000,000元，尚有待鑑定，
    原裁定未予翔實之調查，且適用法律顯有錯誤，其所涉及之
    法律見解具有原則上之重要性，攸關法院處理類似重整案件
    應遵守之程序等語。
二、抗告意旨略以：原裁定有下列認定事實與所憑證據不相符合
    及適用法律不當之處，且原審適用法規顯有錯誤，所涉及之
    法律見解具有原則上之重要性，將會影響其他類似性質的案
    件之認定。茲分述如下：
  (一)按重整計畫未得關係人會議有表決權各組之可決時，重整監
    督人應即報告法院，法院得依公正合理之原則，指示變更方
    針，命關係人會議在一個月內再予審查。前項重整計畫，經
    指示變更再予審查，仍未獲關係人會議可決時，應裁定終止
    重整。但公司確有重整之價值者，法院就其不同意之組，得
    以下列方法之一，修正重整計畫裁定認可之：一、有擔保重
    整債權人之擔保財產，隨同債權移轉於重整後之公司，其權
    利仍存續不變。二、有擔保重整債權人，對於擔保之財產；
    無擔保重整債權人，對於可充清償其債權之財產；股東對於
    可充分派之賸餘財產，均得分別依公正交易價額，各按應得
    之份，處分清償或分派承受或提存之。三、其他有利於公司
    業務維持及債權人權利保障之公正合理方法，公司法第306
    條第1、2項定有明文。惟原裁定對於是有依據上開公司法之
    規定辦理，並未為翔實之論敘，亦即原審法院是否有依公正
    合理之原則指示變更方針，命關係人會議再予以審查？是否
    有以上開公司法第306條第2項第1、2、3款所定方法，修正
    重整計畫？均付之闕如，僅以重整人林錦龍提出之重整計畫
    與公司重整之目的不符為由，遽認再行重整程序已無必要，
    自嫌率斷。再者，原審法院未依據上開公司法第306條之規
    定辦理，核其適用法律，顯有錯誤。因其所涉及之法律見解
    具有原則上之重要性，攸關法院處理類似重整案件應遵守之
    程序，將會影響其他同類案件之認定，為此提起抗告，請求
    上級法院將原裁定廢棄，以資糾正。
  (二)原裁定理由另以：「另本院第二審合議庭審理時，除抗告人
    即債權人甲○○、許清俊、李德旺、萬信行即陳慧娥及龔亮
    應表示萬有公司應繼續重整外，包含重整人林錦龍、新豐資
    產管理股份有限公司、重整監督人臺灣金聯資產管理股份有
    限公司、及乙○○、寬達信置業股份有限公司、中泰租賃股
    份有限公司、遠東國際銀行股份有限公司、臺灣銀行股份有
    限公司、馬來西亞富析資產管理股份有限公司臺灣分公司等
    債權人，均表示萬有公司已無重整之可能」云云；惟上開兩
    方不同之意見，究竟何者為是，仍有待調查審酌，萬有公司
    是否有重建更生之可能性，不可斷然排除，亦即須有確切證
    據足資證明萬有公司已經無重建更生之任何可能性，始足以
    排除其重整之路。依據行政院金融監督管理委員會證券期貨
    局95年8月17日證期一字第0950135350號函認為：「本次擬
    修正之重整計畫，列入『彈性償債機制』及修改『減資及增
    資計畫』，惟尚未見具體修正計畫，本局尚無法據以判斷，
    且『彈性償債機制』及修改『減資及增資計畫』前均未經該
    公司第8次關係人會議中獲可決，本次能否經關係人會議可
    決，尚有疑慮。另該公司截至94年度其本業仍呈持續虧損狀
    態，淨值負數亦持續擴大，其共同投資人及潛在投資人是否
    仍將履行現金增資承諾或其他資金來源，亦有待評估等語」
    等語（見原裁定書第6頁第2行至第9行），足證依證期局之
    意見亦認為「無法據以判斷」、「亦有待評估」，並非認定
    萬有公司已經無重建更生之可能性。原裁定既援用上開證期
    局之函文內容，復逕自認為「再行重整程序已無必要」，自
    嫌理由不備，且原裁定未能妥適適用公司法第306條之規定
    ，核其適用法律，顯有錯誤。
  (三)況上開證期局之函文，早在95年8月17日，距今已有4年又1
    個月之久，在這4年多之期間，相關經濟情況與造紙產業之
    變化甚鉅，尚難引用95年間證期局之意見，作為目前本件重
    整程序已無必要之依據。依原裁定書第3頁亦載明：「抗告
    人萬有公司前於87年間為公開發行股票，且為上市公司。依
    87年上半年度資產負債表記載，其公司流動資產係27億5千5
    百餘萬元，流動負債係45億4千3百餘萬元，固定資產計63億
    4千5百餘萬元，其他資產及長期投資4億4千7百餘萬元。依
    據損益表記載，其公司於86年上半年之銷貨毛利係2千7百餘
    萬元，扣除營業費用後，營業利益虧損1億7千4百餘萬元，
    加上2億7千5百餘萬元營業外支出，損失總計4億1千7百餘萬
    元。惟萬有公司自51年成立以來，業務一向穩定，今日發生
    財務危機，主要是因為流動負債，以致財務調度發生困難，
    但其公司為製造業，擁有營業所需之土地、建物及機器設備
    等固定資產，價值超過63億元，該等資產不但是債權人之總
    擔保，其公司亦得賴以繼續經營，獲得收入以清償債務，足
    見萬有公司仍有重整之價值。因此，萬有公司於87年8月26
    日召開會議，經公司董事5人中之4人出席，出席全體董事同
    意決議聲請法院重整。本院第一審民事庭受理後，經徵詢中
    央主管機關經濟部、目的事業中央主管機關財政部證券暨期
    貨管理委員會之意見後，嗣於88年5月31日裁定准予重整，
    隨後萬有公司召開關係人會議，並於89年11月13日決議可決
    之重整計畫，繼經原審於91年11月22日裁定認可在案，已於
    91年12月9日確定。」等語，故萬有公司目前之固定資產價
    值是否仍超過63億元，尚有待鑑定，詎原裁定未為翔實之調
    查，遽認萬有公司之財務狀況未有改善，而無再行重整程序
    之必要，亦有理由不備之違背法令等語。
三、按「抗告法院之裁定，以抗告不合法而駁回者，不得再為抗
    告。但得向原法院提出異議。前項異議，準用民事訴訟法第
    四百八十四條第二項及第三項之規定。除前二項之情形外，
    對於抗告法院之裁定再為抗告，僅得以其適用法規顯有錯誤
    為理由，並經原法院之許可者為限。前項許可，以原裁定所
    涉及之法律見解具有原則上重要性者為限。民事訴訟法第四
    百三十六條之三第三項、第四項及第四百三十六條之六之規
    定，於第三項之抗告準用之。」非訟事件法第45條定有明文
    。又所謂適用法規顯有錯誤，係指裁判違背法規或現存判例
    解釋者，或法院所為之裁定，就其取捨證據所確定之事實適
    用法規顯有錯誤而言。至法院認定事實錯誤，或就當事人提
    出之事實或證據疏於調查或漏未斟酌，僅生調查證據是否妥
    適或裁定不備理由之問題，均與適用法規顯有錯誤有間（最
    高法院80年台上字第1326號、71年台再字第210號、63年台
    上字第880號判例參照）。再所謂原則上之重要性，係指該
    再抗告事件所涉及之法律問題，意義重大而有加以闡釋之必
    要者而言。必其裁判適用法規顯有錯誤，違背法律之基本精
    神，依一般社會觀念，認為已影響於實質公平者，始為相當
    。
四、本件抗告人以萬有公司於重整期間，雖每年平均虧損6、7億
    元，惟94年5月改組經營團隊後，營運狀況已大有改善；於9
    5年虧損大幅降為2.5億，依近幾年工業用紙之情勢觀之，市
    場已成寡占局面，紙價持續上漲，其他紙廠的獲益良好，萬
    有公司應有極大利益存在，而有重整及經營價值，至於造成
    萬有公司目前處境，應係公司重整人個人經營能力有問題，
    只要撤換重整人，萬有公司即有重生之機會等由，對原法院
    終止萬有公司重整之裁定，提出抗告，原法院認其抗告為無
    理由，於97年8月29日以裁定予以駁回。抗告人復不服，對
    之提起再抗告，原法院認原裁定難認有何適用法規顯有錯誤
    之情事，亦難謂再抗告理由所涉及之法律見解具有原則上之
    重要性，再抗告人之再抗告於法不合，不應准許，於97年10
    月20日裁定予以駁回。故，抗告人若欲對於此項裁定提出抗
    告，自應以原審法院97年10月20日裁定就適用法規顯有錯誤
    及其所涉法律見解具有原則上重要性之認定，有違法不當等
    情，為其抗告之理由，始為適法。惟查，抗告理由以：（一
    ）原裁定未翔實論敘原審法院是否有依公司法第306條之規
    定，依公正合理之原則指示變更方針，修正重整計畫，命關
    係人再予審查，即遽認再行重整程序已無必要，自嫌率斷；
    且原審未依公司法第306條規定辦理，適用法律顯有錯誤。
    （二）依行政院金融監督管理委員會證券期貨局（以下稱證
    期局）95年8月17日證期一字第0950135350號函，並未認萬
    有公司已無重建更生之可能，萬有公司目前固定資產價值是
    否超過63億元，尚有待鑑定，原裁定引用上開證期局之函文
    ，未為翔實之調查，即認為萬有公司財務狀況未改善，再行
    重整程序已無必要，自屬理由不備及適用法律錯誤云云。就
    此，原裁定已予以說明謂: 「... 公司法第306條... 第1項
    、第2項規定，係指重整人提出第一次重整計畫，未得關係
    人會議有表決權之各組可決時，法院得指示變更方針，命關
    係人會議再予審查，如仍未獲關係人會議可決時，得修正重
    整計畫裁定認可之。然本件萬有公司重整案，第一次重整計
    畫已於89年11月13日經關係人會議可決，繼經原審於91年11
    月22日裁定認可，於91年12月9日確定。本次重整人再提出
    新重整計畫，係依同條第3項規定，原重整計畫因情事變遷
    或有正當理由致不能履行，由關係人會議重行審查新重整計
    畫，然未經無擔保債權人同意而遭否決，該條項並無如同條
    第1項、第2項之規定，重整法院自無庸再指示變更方針，命
    關係人會議再予審查，或修正重整計畫，其顯無重整之可能
    或必要者，法院即得裁定終止重整。再抗告人認本件終止重
    整案件之審查應適用公司法第306條第1項、第2項規定，容
    有誤會。」「....，上開再抗告人所持之抗告理由（似指萬
    有公司目前固定資產價值是否超過63億元，是否有待鑑定）
    ，係指摘原裁定取捨證據、認定事實錯誤，或就當事人提出
    之事實或證據疏於調查或漏未斟酌，僅生調查證據是否妥適
    或裁定不備理由之問題，均與適用法規顯有錯誤有間。」「
    ... 公司法第307條第2項... 規定，法院為終止重整之裁定
    ，如合於破產規定者，「得」依職權宣告破產，故法院於裁
    定終止公司重整時，是否併宣告破產，係屬法院職權裁量之
    權限，... 故原裁定駁回抗告人之抗告後，未併為破產之宣
    告，尚無適用法規顯有錯誤之情事。」等語，足見上開再抗
    告理由，核與原裁定適用法規是否顯有錯誤無涉，亦無所涉
    及之法律見解具有原則上重要性之情事，從而原法院以抗告
    人之再抗告於法不合，不應准許，核與法並無不合。抗告人
    猶執前詞指摘原裁定不當，求為廢棄，為無理由，應予駁回
    。
五、據上論結，本件抗告為無理由，依非訟事件法第46條、民事
    訴訟法第495條之1第1項、第449條第1項、第95條、第78條
    ，裁定如主文。
中    華    民    國    98    年     2    月    13    日
                  民事第四庭  審判長法  官  王惠一
                                    法  官  林永茂
                                    法  官  王浦傑
上為正本係照原本作成。
不得再抗告。
中    華    民    國    98    年     2    月    16    日
                                    書記官  廖英琇


司法院資訊處製作；財團法人民間司法改革基金會備份。
